【裁判字號】    92,上易,133
【裁判日期】    920730
【裁判案由】    侵權行為損害賠償
【裁判全文】
臺灣高等法院高雄分院民事判決  九十二年度上易字第一三三號
      上  訴  人    乙○○
      被  上訴人    甲○○
      訴訟代理人    郭憲彰律師
      複  代理人    陳三兒律師
右當事人間侵權行為損害賠償事件，上訴人對於中華民國九十二年四月二十二日臺灣
屏東地方法院九十二年度訴字第一八０號第一審判決提起上訴，本院判決如左：
      主      文
上訴駁回。
第二審訴訟費用由上訴人負擔。
      事實及理由
一、本件被上訴人主張：上訴人於民國九十年一月二十八日下午三時四十五分許，駕
    駛車牌號碼ＬＮ九一一三號自用小客車，沿屏東縣新園鄉○○路由北向南行駛，
    途經該路與興厝路、龍頭路交岔口，當時交通號誌已變為紅燈，仍貿然闖紅燈前
    行，適被上訴人騎乘車牌號碼ＰＫＷ－０六九號重型機車，沿龍頭路由東向西越
    龍頭路與興厝路銜接處，行至南興路與興厝路口之南下車道快車道位置，上訴人
    所駕駛之小客車擦撞被上訴人所騎乘之機車倒地，被上訴人受有腦挫傷、左手腕
    及左腳踝擦傷等傷害，爰依民法第一百八十四條第一項前段、第一百九十三條第
    一項、第一百九十五條第一項之規定，求為命上訴人給付新台幣（下同）五十九
    萬九千二百零二元，及自起訴狀繕本送達翌日起至清償日，按年息百分之五計算
    之利息，並陳明願供擔保，聲請宣告假執行。
二、上訴人則以：被上訴人傷勢並沒有嚴重到可請求精神慰撫金之程度，醫療費部分
    中健康保險局已給付部分，不能再請求，被上訴人的醫藥費不實，交通費應以公
    車費計算不能用計程車費用計算等語，資為抗辯。
三、原審判決上訴人應給付被上訴人新台幣三十四萬九千二百零二元，及自民國九十
    二年二月十八日起至清償日止，按年息百分之五計算之利息。駁回被上訴人其餘
    之訴，上訴人對其敗訴部分不服，提起上訴。聲明求為判決：(一)原判決不利於上
    訴人部分廢棄。(二)廢棄部分，被上訴人於第一審之訴及假執行聲請均駁回。被上
    訴人則聲明求為判決：上訴人之上訴駁回。（被上訴人對其敗訴部分，未上訴，
    已告確定）。
四、查被上訴人主張上訴人於九十年一月二十八日下午三時四十五分許，駕駛車牌號
    碼ＬＮ九一一三號自用小客車，沿屏東縣新圍鄉○○路由北向南行駛，途經該路
    與興厝路、龍頭路交岔口，當時交通號誌已變為紅燈，仍貿然闖紅燈前行，適被
    上訴人騎乘車牌號碼ＰＫＷ０六九號重型機車，沿龍頭路由東向西行，越龍頭路
    與興厝路銜接處，行至興厝路與南興路口之南下車道快車道位置，上訴人所駕駛
    之小客車擦撞被上訴人所騎乘之機車倒地，被上訴人受有腦挫傷、左手腕及左腳
    踝擦傷等傷害及上訴人因本件車禍經法院判處過失傷害罪有期徒刑四月之事實，
    業據上訴人於肇事現場向警員坦承闖紅燈肇事，並有道路交通事故調查報告表、
    現場照片、屏東縣東港鎮安泰醫院所出具之診斷證明書及國立台灣大學醫學院附
    設醫院（以下簡稱台大醫院）病歷表等附於警卷及本院九十年交上易字第二九一
    號刑事卷可稽，此經本院調閱台灣屏東地方法院檢察署九十年度偵字第三六三七
    號偵查卷、及原審法院九十年交易字第一八七號過失傷害歷審案卷查明無訛。按
    駕駛人應遵守交通標誌、標線、號誌之指示及應注意車前狀況，並隨時採取必要
    之安全措施，道路交通安全規則第九十條、第九十四條第三項分別定有明文。上
    訴人駕駛自用小客車，應具前揭注意義務，依調查報告表現場圖及卷附照片所示
    ，肇事當時，光線良好，路面乾燥無缺陷且無障物等情，則上訴人依當時情形
    ，又無不能注意之情事，竟疏未注意，闖越紅燈，又未警戒車前狀況，採取適當
    之安全措施，因而肇事致被上訴人受傷。本件事故經台灣省高屏澎區車輛行車事
    故鑑定委員會鑑定，結果認為上訴人駕駛小客車未依號誌指示行駛為肇事原因。
    有該鑑定意見書附卷可稽。是上訴人對本件車禍之發生有過失。上訴人之過失行
    為與被上訴人之傷害有相當因果關係，堪予認定。
五、被上訴人得請求多少賠償金額﹖
    按故意或過失，不法侵害他人之權利者，負損害賠償責任。又不法侵害他人之身
    體或健康者，對被害人因此喪失或減少勞動能力或增加生活上之需要時，應負損
    害賠償責任。不法侵害他人身體，被害人雖非財產上之損害，亦得請求賠償相當
    之金額，民法第一百八十四條第一項前段、第一百九十二條第一項、第一百九十
    五條第一項，分別定有明文。上訴人因過失肇事，致被上訴人受有傷害，已如上
    述，上訴人自應負侵權行為損害賠償責任。茲就被上訴人請求之金額逐項審酌如
    后：
  (一)醫療費、必要交通費部分：
    被上訴人支出之醫療費二十二萬五千九百五十二元及必要交通費七萬三千二百五
    十元，合計二十九萬九千二百零二元，業據被上訴人提出台大醫院收費明細表、
    搭機、搭車證明明細表各一份為證，並經兩造於原審同意以上開金額為被上訴人
    損害之範圍，被上訴人上開醫療費，必要交通費金額之請求，為有理由，應予准
    許。上訴人於本院始爭執該二項費用不當，不實在，自無可取。
  (二)慰撫金部分：
    被上訴人因上訴人之過失行為，致受有前開傷害，其精神自受有痛苦，堪予認定
    ，自得請求非財產上之損害（慰撫金）賠償。查被上訴人車禍發生當時已七十四
    歲（民國十六年一月三十一日生）高齡，原審審酌被上訴人因車禍受有腦挫傷、
    左手腕及左腳踝擦傷等傷勢，年邁體弱，身心俱受創痛，目前在家受子扶養，偶
    而到田裡工作；上訴人在台灣電力公司服務，月入五、六萬元，次子尚在讀書，
    生活費用由上訴人支應，經考量兩造身分、經濟能力及被上訴人所感受痛苦等一
    切情狀，認被上訴人請求之慰撫金額以五萬元為適當，核無違誤，上訴人主張被
    上訴人傷勢沒有嚴重到可請求慰撫金之程度云云，亦無可採。
  (三)綜上，被上訴人得請求之金額為三十四萬九千二百零二元（225,952+73,250+50,
    000=349,202） 。
六、綜上所述，被上訴人依侵權行為損害賠償之法律關係，請求上訴人給付三十四萬
    九千二百零二元，及自起訴狀繕本送達翌日即民國九十二年二月十八日起至清償
    日止，按年息百分之五計算之利息，為有理由，原審為上訴人敗訴之判決，並無
    違誤。上訴意旨指摘該部分原判決不當，求予廢棄改判，為無理由，應予駁回。
據上論結，本件上訴為無理由，依民事訴訟法第四百四十九條第一項、第七十八條，
判決如主文。
中      華      民      國    九十二    年      七      月    三十      日
                                      臺灣高等法院高雄分院民事第三庭
~B1審判長法官  張國彬
~B2法      官  徐文祥
~B3法      官  黃清江
右為正本係照原本作成。
不得上訴。
中      華      民      國    九十二    年      八      月      一      日
~B法院書記官  陳金卿
                                                                  Ａ


司法院資訊處製作；財團法人民間司法改革基金會備份。
